---
title: "Tarea 1"
author: "Cuéllar, E. Tapia, J. Maciel, J. Saldaña, R. Miranda, G"
date: "15/Oct/2021"
output: pdf_document
---

```{r setup, include=FALSE}
knitr::opts_chunk$set(echo = TRUE)
```
1.- Grafique los datos. Describa lo que observe de su información (varianza contante o no
constante, tendencia, ciclos estacionales, periodicidad de los ciclos).

```{r,echo=FALSE, message=FALSE}
#Cargamos las librerías
library(forecast)
library(forecast)
library(astsa)
library(nortest)
library(lmtest)
#Leemos los datos
Data<-read.table("https://robjhyndman.com/tsdldata/data/fancy.dat", 
           header=F, skip=0)
#Los pasamos a series de tiempo
Serie<-ts(data=Data,start=c(1987,01),end=c(1993,12),frequency=12)
```

## Gráfica de la serie de tiempo

```{r, echo=FALSE, message=FALSE}
ts.plot(Serie)
```

## Varianza

Podemos observar una varianza creciente conforme pasa el tiempo, teniendo primero
un ligero aumento de 1987 a 1990 de manera lineal, después parece que se mantene constante de 1990 a 1991 
para posteriormente crecer demasiado de 1991 a 1994 Es decir, no es constante la varianza.
Lo que hace que se dispare es la temporada alta vacacional (Al parecer, en noviembre
y diciembre, ya que analizamos una playa en Australia, donde el verano comienza en diciembre)

## Tendencia

La tendencia parece ser en general creciente, repitiendo casi el mismo patrón que 
la varianza: Es creciente de manera ligera (lineal, con pendiente pequeña) de 1987
a 1990, para después decrecer un poco de 1990 a 1991, sin embargo crece de manera 
cuadrática, al parecer, de 1991 a 1994.


## Ciclos estacionales

Dado que estamos analizando una base de datos de ventas mensuales de una tienda de souvenirs 
en una playa en Asutralia, hace todo el sentido del mundo que tenga un ciclo ya que
tanto en las ventas como visitas a sitios vacacionales hay una fuerte dependencia 
en los meses del año. Esto lo confirmamos con la gráfica, donde se observa un
ciclo estacional bastante claro.

## Periodicidad de los ciclos

Complementando el comentario del punto anterior, en la gráfica observamos que
el ciclo es anual. De enero a febrero (o los primeros meses del año)parece crecer ligeramente, 
depués baja un poco para crecer de manera ligera nuevamente, pero al llegar lo que parece ser 
noviembre y diciembre (o los últimos meses del año)crece exageradamente; posteriormente 
baja de diciembre a enero y se repite el ciclo.

2.-Si la base presenta datos faltantes NA. Use algún método de imputación de la paquetería
imputeTS.

No hay ningún NA, como podemos observar

```{r,echo=FALSE}
sum(is.na(Serie))
```
Por lo que no es necesario aplicar ningún método de imputación

3.- Use distintos métodos de descomposición de las series para obtener sus componentes
(tendencia y ciclos estacionales), en específico use los siguientes:

(a) Ajuste de curvas (modelos deterministas o de regresión).
Realice un pronóstico de 3 años futuros.

Primero realizareos una transformación con el logarítmo para estabilizar la varianza

```{r}
Serie_ln<-sqrt(log(Serie))
ts.plot(Serie_ln)
```

Al parecer, la varianza ya se estabilizó considerablemente. 

Como la tendencia parece seguir un comportamiento de un polinomio de grado 2,
intentaremos ajustarle una curva con dicho polinomio

```{r}
M <- factor(cycle(Serie_ln))
t = time(Serie_ln)-1987 
regresion_1= lm(Serie_ln ~ 0+ t+M,  na.action=NULL)
summary(regresion_1)
par(mfrow=c(1,2))
plot(Serie_ln, type="o",col='brown')
lines(fitted(regresion_1), col='black')
```

Observamos que todos los valores,tienen un p-value menor
a $0.05$. Entonces, quitando el efecto de ciclos estacionales, sigue una tendencia
lineal.

$\mathbb{E}[X_t]= 0.26872t+M$

Donde M es la parte del ciclo estacional.

Ajustamos:


```{r regresion_1}
tnew = 7 + seq(0,3,length.out=37)
Mnew = factor(c((1:12),(1:12),(1:12),1))
pred1<- predict(regresion_1, newdata=list(t=tnew, M=Mnew), interval="prediction")
par(mfrow=c(1,2))
ts.plot(Serie_ln, xlim=c(1987,1998))
lines(1987+tnew,(pred1[,1]), lty=1,col=2)
lines(1987+tnew,(pred1[,2]), lty=2,col=4)
lines(1987+tnew,(pred1[,3]), lty=2,col=4)
ts.plot(Serie_ln, xlim=c(1987,1998))
lines(1987+tnew,exp(pred1[,1]**2), lty=1,col=2)
lines(1987+tnew,exp(pred1[,2]**2), lty=2,col=4)
lines(1987+tnew,exp(pred1[,3]**2), lty=2,col=4)
```

Ahora comprobemos los supuestos de regresión

```{r}
tsdisplay(regresion_1$res)
qqnorm(regresion_1$res)
qqline(regresion_1$res)
ad.test(regresion_1$res)

bptest(regresion_1)
```

Pasamos los tests de Normalidad y homocedasticidad.

(b) Filtros lineales o suavizamientos exponenciales.
Realice un pronóstico de 3 años futuros.



(c) Diferencias.